臺灣臺中地方法院刑事判決　　　　　　　96年度易字第1257號
公　訴　人　臺灣臺中地方法院檢察署檢察官
被　　　告　丙○○
　　　　　　　　　　8號2樓
上列被告因詐欺案件，經檢察官提起公訴（九十六年度偵字第二
八八號、九十六年度偵緝字第二九三號）及移送併案審理（九十
六年度偵緝字第二九四號、第二九五號、第二九六號），被告於
本院準備程序就被訴事實為有罪之陳述，經本院合議庭裁定改行
簡式審判程序，判決如下：
    主    文
丙○○連續幫助連續意圖為自己不法之所有，以詐術使人將本人
之物交付，處有期徒刑捌月。
    犯罪事實
一、丙○○依一般社會之通見，可預見一般人支付代價取得他人
    金融機構帳戶使用常與財產犯罪密切相關，且取得他人存摺
    及帳戶資料之目的在於取得贓款及掩飾犯行不易遭人追查，
    苟出售金融帳戶予他人使用，將被犯罪集團用於向被害人詐
    欺取財之匯款之帳戶，又其對於提供帳戶雖無引發他人萌生
    犯罪之確信，但仍不顧他人所可能遭害之危險，因需錢孔急
    ，遂基於幫助犯罪集團遂行詐欺取財之財產上犯罪，縱有人
    持以犯罪亦不違反其本意之不確定概括犯意，先於民國九十
    四年二月初某日某時，在臺中縣霧峰鄉○○路詳細地址不明
    之「麥當勞」前，以新臺幣（下同）二千元之代價，將其先
    前向中華郵政股份有限公司霧峰郵局（下稱霧峰郵局）所申
    請開立之帳號0000000000000號帳戶存摺一本
    、提款卡一張、密碼一份，出售予真實姓名年籍不詳、自稱
    「黃先生」之成年男子；復於一個星期後之九十四年二月中
    旬某日某時，在臺中縣大里市詳細地址不明之「大里高中」
    旁「麥當勞」內，以二千元之代價，將其向臺中商業銀行內
    新分行（下稱臺中商銀內新分行）所申請開立之帳號000
    0000000000號帳戶存摺一本、提款卡一張、密碼
    一份，出賣予前開自稱「黃先生」之成年男子；又於三日後
    即九十四年二月中旬某日某時，在臺中縣大里市詳細地址不
    明之「大里高中」旁「麥當勞」內，以三千元之代價，將其
    向合作金庫銀行大里分行（下稱合庫大里分行）所申請開立
    之帳號0000000000000號帳戶存摺一本、提款
    卡一張、密碼一份，出賣予前開自稱「黃先生」之成年男子
    ；又於九十四年三月初某日某時，在臺中市○○路詳細地址
    不明前，以每個號碼一千元之代價，將其向中華電信股份有
    限公司（下稱中華電信）營業處所申請之電話號碼（○二）
    00000000號、（○二）00000000號之電話
    號碼、號碼過戶單及隨身碼各一個，一同出售予前開自稱「
    黃先生」之成年男子，而連續出售前開金融機構帳戶存摺、
    提款卡、密碼及電話號碼予「黃先生」。嗣該「黃先生」之
    成年男子取得丙○○上開霧峰郵局、臺中商銀內新分行、合
    庫大里分行之存款帳戶之存摺、金融卡、密碼及中華電信（
    ○二）00000000號、（○二）00000000號
    之電話號碼後，果與其餘不詳姓名年籍之成年詐騙集團成員
    ，共同基於意圖為自己不法之所有之詐欺取財之概括犯意，
    連續於：(一)九十四年四月十八日，由姓名年籍不詳之成年詐
    騙集團成員以傳簡訊予與丁○○方式，佯稱丁○○信用卡有
    二個月未繳費，並提供（○二）二00000000號電話
    為金融防治中心電話供丁○○回覆查證，丁○○依上開簡訊
    所示電話號碼撥打電話回覆後，即有姓名年籍不詳、自稱「
    林主任」之詐騙集團成員佯稱要為丁○○另設定金融卡、信
    用卡之安全密碼等語，致丁○○陷於錯誤，依指示於九十四
    年四月十八日十九時二十七分，在臺南市○○路之臺灣銀行
    自動提款機前，以自動提款機轉帳方式，轉帳匯款九萬九千
    九百八十三元至方蕙萍（經臺灣臺北地方法院判處有期徒刑
    三月，現由該院以九十五年度簡上字第二○六號案件審理中
    ）南港郵局帳號00000000000000號帳戶，復
    於同日十九時三十分，在同地點，以相同方式轉帳匯款四千
    六百零八元至方蕙萍前開南港郵局帳戶；另於同日二十時三
    十分、五十二分、五十五分，在詳細地點不明之中國信託商
    業銀行自動提款機前，以自動提款機轉帳匯款方式，分別匯
    款三千元、五萬八千元、二千元至張弘龍（另經本院判決有
    期徒刑二月確定）中國信託商業銀行文心分行帳號0000
    000000000000號帳戶，合計匯款十六萬七千五
    百九十一元（起訴書誤載為二十一萬四千五百九十一元），
    嗣後即遭詐騙集團成員提領一空。(二)九十四年四月十八日，
    姓名年籍不詳之詐騙集團成員以丙○○前開（○二）000
    00000號電話撥打電話予甲○○，佯稱其為中國信託銀
    行人員，甲○○刷用該行信用卡有二個月費用未繳等語，致
    甲○○陷於錯誤，不疑有他，於九十四年四月十八日十三時
    二十七分，在臺灣銀行七賢分行自動提款機，以自動提款機
    轉帳匯款方式，轉帳匯款四萬五千零八十二元至顏可祥（另
    經臺灣士林地方法院以九十五年度簡字第六四八號判處有期
    徒刑六月）華泰銀行石牌分行帳號00000000000
    00000號帳戶，甲○○嗣後再要以自動提款機匯款七萬
    六千八百二十九元時，因操作錯誤而未轉帳成功（移送併辦
    意旨書誤載為已匯款），甲○○前開匯款嗣後即遭詐騙集團
    提領一空。(三)九十四年四月十九日，由姓名年籍不詳之成年
    詐騙集團成員，撥打電話予辛○○，詐稱辛○○遭人盜刷信
    用卡，並要辛○○撥打丙○○前開電話號碼（○二）000
    00000號與金融防制中心人員聯絡，嗣辛○○依指示撥
    打電話後，即由該自稱「林主任」之成年詐騙集團成員，向
    辛○○詐稱要依其指示查詢辛○○餘額等語，致辛○○陷於
    錯誤，依指示分別於九十四年四月十九日十九時十三分，十
    四分，在詳細地址不明之中華郵政自動提款機，以轉帳匯款
    方式，各匯款一萬七千六百八十八元（移送併辦意旨書誤載
    為一萬七千六百八十九元）、九萬九千九百八十三元至江裕
    榮（另經檢察官以經前案判決確定為由以九十五年度偵字第
    四九○七號為不起訴處分）華南銀行豐原分行帳號0000
    00000000號帳戶。嗣後即遭詐騙集團成員提領一空
    。(四)九十四年四月十九日，姓名年籍不詳之詐騙集團成員以
    傳簡訊予與乙○○方式，佯稱乙○○信用卡繳費期限已逾期
    二個月等語，並提供（○二）000000000號電話供
    乙○○聯絡，乙○○依上開電話號碼回覆後，即有自稱「高
    怡君」之女性成年詐騙集團成員，向乙○○詐稱要乙○○撥
    打丙○○前開（○二）00000000號電話至信用卡金
    融中心，乙○○依指示撥打（○二）00000000號電
    話後，即有自稱「林主任」之成年詐騙集團成員，向乙○○
    詐稱要乙○○持金融卡至自動提款機操作有無多錢等語，至
    乙○○陷於錯誤，不疑有他，依指示於九十四年四月十九日
    十六時五十三分，在第一銀行自動提款機前，以自動提款機
    轉帳匯款方式，轉帳匯款九萬九千九百八十三元至江裕榮（
    另經檢察官以經前案判決確定為由以九十五年度偵字第四九
    ○七號為不起訴處分）國泰世華銀行豐原分行帳號0000
    000000000000000號帳戶。嗣後即遭詐騙集
    團成員提領一空。(五)九十四年五月九日十二時，由姓名年籍
    不詳之成年詐騙集團成員撥打電話予壬○○，佯稱可幫壬○○貸款，致壬○○陷於錯誤，依指示於同日某時，以自動提
    款機轉帳匯款方式，匯款五萬九千九百八十三元至丙○○前
    開合庫大里分行帳戶。旋即遭詐騙集團成員提領一空。(六)九
    十四年七月十九日，由姓名年籍不詳之成年詐騙集團成員，
    撥打電話予己○○，佯稱己○○抽中新元投顧公司八十八萬
    元獎金，但需匯款作為處理費用等語，致己○○陷於錯誤，
    於九十四年八月一日某時，匯款二十萬元至丙○○前開臺中
    商銀內新分行帳戶，旋即遭詐騙集團提領一空。(七)九十四年
    十二月九日，向戊○○詐稱中獎，致戊○○陷於錯誤，於九
    十四年十二月九日匯款七萬二千元至丙○○前開霧峰郵局帳
    戶，隨即遭詐騙集團成員提領一空。(八)九十四年十二月十二
    日以電話撥打至庚○○手機，佯稱庚○○中獎港幣五十五萬
    元，要庚○○匯款三萬七千五百元始得領獎等語，致庚○○
    陷於錯誤，於九十四年十二月十二日十五時四十一分，在屏
    東縣萬丹鄉○○村○○路○段四○二號萬丹郵局，以臨櫃匯
    款方式匯款三萬七千五百元至丙○○前開霧峰郵局帳戶，嗣
    後即遭詐騙集團成員提領一空。
二、案經丁○○訴由臺南市警察局五分局函轉臺北市政府警察局
    南港分局報請臺灣士林地方法院呈請臺灣高等法院檢察署檢
    察長核轉臺灣臺中地方法院檢察署檢察官及苗栗縣警察局函
    轉臺中縣警察局霧峰分局報請同署檢察官偵查起訴。暨臺北
    市政府警察局北投分局報請臺灣士林地方法院呈請臺灣臺灣
    高等法院檢察署檢察長核轉臺灣臺中地方法院檢察署檢察官
    及臺中市警察局第一分局、臺中縣警察局豐原分局分別報請
    臺灣臺中地方法院檢察署檢察官呈請臺灣高等法院檢察署檢
    察長核轉臺灣苗栗地方法院檢察署檢察官再呈請臺灣高等法
    院檢察署檢察長核轉臺灣臺中地方法院檢察署檢察官，及臺
    中縣警察局霧峰分局報請臺灣臺中地方法院檢察署移送併案
    審理。
    理    由
一、訊據被告丙○○對於前揭犯罪事實均坦承不諱，並據證人丁○○、庚○○、顏可祥、甲○○、辛○○、乙○○、壬○○
    、己○○、戊○○等人分別於警詢時證述明確，且有中華電
    信股份有限公司南臺中營運處電話號碼（○二）00000
    000號市○○路業務租用／異動申請書（市內電話）、中
    華電信股份有限公司臺灣北區電信分公司臺北東區營運處服
    務中心函及附件之電話號碼（○二）00000000號、
    （○二）00000000號使用人基本資料、通聯調閱查
    詢單各一份、臺南市警察局第五分局受理刑事案件報案三聯
    單、臺南市警察局第五分局立人派出所受理各類案件紀錄表
    各一份、臺南市警察局受理「詐騙帳戶警示、詐騙電話斷話
    」通報單二份、轉帳交易明細四份（丁○○）、霧峰郵局被
    告帳號0000000000000四號存款帳戶開戶資料
    及交易明細表各一份、萬丹郵局郵政國內匯款執據一份（庚○○）、苗栗縣警察局受理刑事案件報案三聯單一份、合庫
    大里分行被告帳號0000000000000號帳戶交易
    明細一份、臺中商銀內新分行被告帳號000000000
    0000號帳戶開戶資料及交易明細各一份、國泰世華銀行
    江裕榮帳號000000000000號帳戶開戶資料及交
    易明細各一份、自動提款機交易明細一份（乙○○）、三重
    溪尾街郵局郵政國內匯款執據一份（戊○○）、臺灣銀行自
    動櫃員機交易明細表一份（甲○○）、華泰商業銀行石牌分
    行顏可祥帳號0000000000000號帳戶開戶資料
    及客戶對帳單各一份、中華郵政自動提款機交易明細表二份
    （辛○○）、臺北市政府警察局信義分局三張犁派出所受理
    各類案件紀錄表一份、國泰世華銀行豐原分行江裕榮帳號0
    000000000000000000號帳戶開戶資料及
    交易明細表各一份、桃園縣政府警察局受理刑事案件報案三
    聯單一份、桃園縣政府警察局受理各類案件紀錄表一份附卷
    可稽，堪認被告前開金融機構存款帳戶資料及申設之電話均
    確係為詐騙集團使用無訛。被告自白核與事實相符，事證明
    確，其犯行堪以認定。
二、前開詐騙集團成員於取得被告前開帳戶及電話後，先後詐欺
    取財之犯行，時間緊接，方法相同，觸犯構成要件相同之罪
    名，顯係基於概括犯意為之，應論以連續犯。又本件被告先
    後將其所申請開立之前開霧峰郵局、臺中商銀內新分行、合
    庫大里分行等金融機構帳戶及前開所申設之電話號碼二個交
    予「黃先生」作為連續詐欺取財使用，顯係基於幫助他人詐
    欺取財之概括犯意，且所為提供帳戶及電話予他人之行為係
    屬刑法詐欺取財罪構成要件以外之行為，其既以幫助他人犯
    罪之意思而參與犯罪構成要件以外之行為，依刑法第三十條
    第一項幫助犯之規定，核其所為，係犯刑法第三百三十九條
    第一項詐欺取財罪之幫助犯，爰依刑法第三十條第二項之規
    定，按正犯之刑減輕之（九十五年七月一日施行之刑法第三
    十條幫助犯規定，僅作文字上之修正，並無有利、不利之情
    形，無新舊法比較適用之問題，應逕依修正後刑法第三十條
    幫助犯之規定論處，最高法院九十五年度臺上字第六○一六
    號判決、九十五年第二十一次刑事庭會議第六號決議參照）
    。被告先後三次交付存款帳戶及一次交付電話號碼予「黃先
    生」，作為渠等詐欺取財之帳戶使用，其時間緊接，手段同
    一，觸犯犯罪構成要件相同之罪名，顯係基於概括犯意為之
    ，為連續犯，應依修正前刑法第五十六條連續犯之規定，論
    以一罪，並加重其刑（被告行為後，刑法第五十六條連續犯
    之規定，業於九十四年一月七日修正公布刪除，並於九十五
    年七月一日施行，則被告之犯行，因行為後新法業已刪除連
    續犯之規定，此刪除雖非犯罪構成要件之變更，但顯已影響
    行為人刑罰之法律效果，自屬法律有變更，依新法第二條第
    一項規定，比較新、舊法結果，仍應適用較有利於被告之行
    為時法律即修正前刑法第五十六之規定以連續犯）。被告先
    後提供霧峰郵局帳戶及（○二）00000000號電話之
    犯行，前後相距一個月，且非在同一地點交付，且非僅侵害
    一個法益，顯係基於概括犯意之連續行為，公訴意旨認係接
    續犯，顯有未洽。又公訴人雖僅就被告提供霧峰郵局及電話
    號碼（○二）00000000號電話帳戶之幫助詐欺取財
    犯行提起公訴，然檢察官就犯罪事實一部起訴者，其效力及
    於全部，本件檢察官移送案審理部分被告提供臺中商銀內新
    分行、合庫大里分行等金融機構帳戶及電話號碼（○二）0
    0000000電話等幫助詐欺取財之犯罪事實，與公訴人
    已起訴之幫助詐欺取財部分，各有實質上一罪及連續犯之裁
    判上一罪之關係，已如前述，本院自應併予審理，均附此敘
    明。被告就前開所犯連續幫助詐欺取財之犯行，有刑之加重
    、減輕事由，並依法先加後減。爰審酌被告提供帳戶予不法
    份子使用，非惟幫助詐欺取財者遂行其目的，同時使渠等得
    以隱匿其真實身分，減少遭查獲之風險，愈使其肆無忌憚，
    加深犯罪之猖獗，惟念及被告並未實際參與本件詐欺取財之
    犯行，對於破壞社會治安之責難性，尚不若實際實施犯罪行
    為之正犯為重，被告與上開不詳年籍姓名之人之關連性親疏
    ，於此類型犯罪之角色輕重，實際利用被告所提供之帳戶及
    電話詐欺所得之財物合計達七十九萬九千八百十元，及犯後
    坦承犯行等一切情狀，量處如主文所示之刑。
據上論斷，應依刑事訴訟法第二百七十三條之一第一項、第二百
九十九條第一項前段，刑法第二條第一項前段、修正前刑法第五
十六條、刑法第三百三十九條第一項、第三十條第一項、第二項
，罰金罰鍰提高標準條例第一條前段，判決如主文。
中　　華　　民　　國　　96　　年　　4　　月　　 30　　日
                  刑事第六庭    法  官  戴博誠
上正本證明與原本無異。
如不服本判決，應於送達後十日內向本院提出上訴狀（須附繕本
），上訴於臺灣高等法院臺中分院。
                                書記官  林政佑
中　　華　　民　　國　　96　　年　　4　　月　　 30　　日
【附錄論罪科刑法條】
刑法第三百三十九條第一項：
意圖為自己或第三人不法之所有，以詐術使人將本人或第三人之
物交付者，處五年以下有期徒刑、拘役或科或併科一千元以下罰
金。
